【裁判字號】    92,交上訴,862
【裁判日期】    920904
【裁判案由】    公共危險等
【裁判全文】
臺灣高等法院臺南分院刑事判決            九十二年度交上訴字第八六二號    Ｇ
      上  訴  人  臺灣臺南地方法院檢察署檢察官
      被      告  乙  ○  ○
右上訴人因被告公共危險案等件，不服臺灣臺南地方法院九十二年度交訴字第四四號
中華民國九十二年六月三十日第一審判決（起訴案號：臺灣臺南地方法院檢察署九十
二年度調偵字第七四號），提起上訴，本院判決如左：
      主      文
原判決撤銷。
乙○○因過失傷害人，處有期徒刑伍月；又駕駛動力交通工具肇事，致人傷而逃逸，
處有期徒刑捌月，應執行有期徒刑拾壹月。
      事      實
一、乙○○於民國九十一年九月十四日上午，駕駛車牌號碼三Ｍ─五二九八號自小客
    車，沿臺南縣鹽水鎮○○路由東往西方向行駛，於同日上午十二時三十分許，行
    經該路與武廟路之設有燈光號誌管制交岔路口處時，本應注意汽車行駛至交岔路
    口，應遵守燈光號誌之指示，而車輛面對圓形紅燈表示禁止通行，不得超越停止
    線或進入路口，行車速度，依標誌或標線之規定及汽車行駛時，駕駛人應注意車
    前狀況，並隨時採取必要之安全措施，而依當時情形，客觀上又無不能注意之情
    事，其能注意竟疏未注意該處為速限時速五十公里之交岔路口，其行向為紅燈，
    可能會有車輛於交岔路橫向駛出之車前狀況，竟未於停止線前停車，反以時速約
    八十公里之高速超速直行，闖紅燈欲通過交岔路口，適有丁○○無照騎乘車牌號
    碼ＫＫ七─八六六號重型機車搭載丙○○，沿武廟路由南往北方向駛至，致乙○○見狀煞避不及，其自小客車左前車頭遂與丁○○之機車右側車身發生碰撞，造
    成丁○○、丙○○人車倒地，丁○○受有腦震盪、臉部多處撕裂傷共長約八公分
    、右腰部撕裂傷長約一．五公分、臉部擦傷及肩部、軀幹、右下肢擦傷之傷害，
    丙○○則受有右脛、腓骨骨折、左後背挫傷、額面及右肩裂傷之傷害。詎乙○○
    在肇事後，因心中害怕，竟未下車察看，反而逕自駕車逃離現場。車禍事故發生
    後，乙○○於當日下午一時許，由父母陪同，駕駛上開自用小客車，至臺南縣警
    察局新營分局華雅派出所，在未被有偵查權之公務員或機關發覺其犯嫌前，主動
    表示其係肇事逃逸之駕駛人，並自首犯行，接受裁判。
二、案經丁○○、丙○○訴由臺南縣警察局新營分局報請臺灣台南地方法院檢察署檢
    察官偵查起訴。
      理      由
一、訊據被告乙○○對於右揭事實雖表示沒有意見，惟右揭事實，業據被告於警訊時
    及原審審理時坦承不諱，核與告訴人丁○○、丙○○於警訊時指訴之情節相符，
    並有道路交通事故調查報告表、國立成功大學醫學院附設醫院出具之告訴人丁○○診斷證明書、重仁骨科醫院出具之告訴人丙○○診斷證明書各一份及現場蒐證
    照片十四張附於警卷（第二二頁至第三二頁）與營新醫院出具之告訴人丁○○受
    有腦震盪等傷害之診斷證明書一份附於原審卷（第十三頁）可資佐證。又被告駕
    車肇事逃逸後約三十分鐘即當日下午一時許，由其父母陪同，駕駛前開小客車，
    至臺南縣新營分局華雅派出所報案等情，亦有該分局九十二年四月十日營警刑字
    第○九二○○○八四八六號函所附臺南縣警察局新營分局華雅派出所員警工作紀
    錄簿影本一份附於原審卷（第二十頁至第二二頁）及臺南縣警察局新營分局華雅
    派出所受理各類案件紀錄表影本一份附於警卷（第三三頁）可稽。
二、按行車速度，依標誌或標線之規定；汽車行駛至交岔路口，其行進、轉彎，應遵
    守燈光號誌之指示；汽車行駛時，駕駛人應注意車前狀況，並隨時採取必要之安
    全措施，道路交通安全規則第九十三條第一項、第一百零二條第一項第一款、第
    九十四條第三項分別定有明文。又車輛面對圓形紅燈表示禁止通行，不得超越停
    止線或進入路口，亦為道路交通標誌標線號誌設置規則第二百零六條第五款第一
    目所明文規定。查被告經正常程序考領駕照，為有駕駛經驗之人，對於上開交通
    安全規則自知之甚稔，為其等應注意之事項，而肇事當時係天候晴、柏油路面、
    標線清晰、正常號誌交岔路口、路面乾燥、無缺陷、無障礙物、視距良好、速限
    時速五十公里，有前開道路交通事故調查報告表及前開照片可按，被告客觀上並
    無不能注意之情狀，被告應注意並能注意，竟疏未注意該處為速限時速五十公里
    之交岔路口，其行向號誌為圓形紅燈，可能會有車輛橫向駛出之車前狀況，未停
    於停止線前，反以時速約八十公里之高速超速直行，欲通過交岔路口，適告訴人
    丁○○無照騎駛機車搭載告訴人丙○○，沿武廟路由南往北駛至，被告煞避不及
    與告訴人丁○○所騎乘之機車發生碰撞因而肇事，業據被告於警訊時及原審審理
    時供述在卷，被告有違前開規定之注意義務，其駕駛行為，顯有過失。又告訴人
    丁○○無照騎乘機車雖有違規定，然其正常行駛，並無肇事因素。本件車禍責任
    經送臺灣省臺南區車輛行車事故鑑定委員會鑑定結果，亦認為「一、乙○○駕駛
    小客車，行經設有行車管制號誌岔路口，未依號誌指示行駛，嚴重超速行駛，未
    注意車前狀況，為肇事原因。二、丁○○無肇事因素。（無照駕車有違規定）」
    ，有該會九十一年十二月二十日南鑑字第九一一四九七號函所附鑑定意見書一份
    附於九十一年度營偵字第一四二五號偵查卷足參。告訴人丁○○、丙○○二人係
    因本件車禍受有上開傷害，有如前述，被告之過失行為與告訴人丁○○、丙○○
    二人所受上開傷害之間，顯有相當因果關係。而被告既於肇事當時，明知肇事，
    未下車察看告訴人丁○○、丙○○二人是否受傷及採取救護措施，即另行起意離
    開現場，其駕車肇事致人受傷而逃逸之行為，於駕車離開現場時，即已完成，是
    其確有駕車肇事致人傷而逃逸之犯行。事證明確，被告犯行堪以認定。
三、核被告所為，係犯刑法第二百八十四條第一項前段之過失傷害罪及第一百八十五
    條之四之駕車肇事致人傷而逃逸罪。被告一過失駕車行為，致告訴人丁○○、丙○○二人同時受傷，係一行為觸犯數罪名，為想像競合犯，應依刑法第五十五條
    從一重處斷。被告肇事後未被有偵查權之公務員或機關發覺其犯嫌前，由父母陪
    同至臺南縣警察局新營分局華雅派出所自承犯行，進而接受裁判，有前開臺南縣
    警察局新營分局華雅派出所受理各類案件紀錄表、員警工作紀錄簿可考，且經至
    車禍現場處理之證人即臺南縣警局新營分局華雅派出所警員甲○○於本院審理時
    證述無誤，被告之行為合乎自首之要件，應依刑法第六十二條前段減輕其刑。
    被告所犯上開二罪間，犯意各別，犯罪構成要件不同，應予分論併罰。
四、原審以被告罪證明確，予以論罪科刑，固非無見，惟查，（一）被告駕車超速、
    闖紅燈，本件車禍應負全部過失責任，撞傷告訴人丁○○、丙○○二人後又逃逸
    ，惡性非輕，又未與告訴人二人成立和解，賠償其等損害，原判決就被告所犯過
    失傷害罪部分，判處有期徒刑四月，如易科罰金，以三百元折算一日，就駕車肇
    事致人傷而逃逸罪部分，判處有期徒刑六月，如易科罰金，以三百元折算一日，
    應執行有期徒刑九月，如易科罰金，以三百元折算一日，顯失之輕縱，即有未洽
    。（二）告訴人丁○○受有腦震盪，有前開營新醫院出具之診斷證明書可查，原
    判決未於事實認定，並於理由說明其依據，亦未敘明其不採告訴人丁○○有腦震
    盪之理由，亦有未洽。公訴人依告訴人丁○○、丙○○之請求上訴，指摘被告過
    失傷害告訴人丁○○致其另受有「腦震盪」之傷害，原審並未予審酌且未於量刑
    中考量，再被告肇事逃逸之行為本即令人難以茍同，且迄今仍未與告訴人二人達
    成和解，誠無悔改之意，原審量刑顯屬過輕等語，為有理由，應由本院將原判決
    撤銷改判。爰審酌被告應負全部過失責任、告訴人二人傷勢之輕重、肇事後逃逸
    ，犯罪所生危害及犯罪後能自首，並坦認犯行，惟尚未與告訴人二人達成和解等
    一切情狀，量處如主文第二項所示之刑，並定其應執行刑。
據上論結，應依刑事訴訟法第三百六十九條第一項前段、第三百六十四條、第二百九
十九條第一項前段、刑法第二百八十四條第一項前段、第一百八十五條之四、第五十
五條、第六十二條、第五十一條第五款，罰金罰鍰提高標準條例第一條前段，判決如
主文。
本案經檢察官劉欽銘到庭執行職務。
中    華    民    國      九十二      年      九      月      四        日
                                  臺灣高等法院臺南分院刑事第三庭
                                      審判長法官  陳    義    仲
                                            法官  宋    明    蒼
                                            法官  陳    清    溪
右正本證明與原本無異。
過失傷害部分不得上訴。
肇事逃逸部分如不服本判決，應於判決送達後十日內向本院提出上訴狀，其未敘述理
由者並應於提出上訴狀後十日內向本院補提理由書（應附繕本)。
                                      法院書記官  趙    玲    瓏
中    華    民    國      九十二      年      九      月      五        日
附錄：
所犯法條：
刑法第二百八十四條第一項前段：
因過失傷害人者，處六月以下有期徒刑、拘役或五百元以下罰金。
刑法第一百八十五條之四：
駕駛動力交通工具肇事，致人死傷而逃逸者，處六月以上五年以下有期徒刑。


司法院資訊處製作；財團法人民間司法改革基金會備份。
